【裁判字號】    97,家聲,167
【裁判日期】    970709
【裁判案由】    聲請迴避
【裁判全文】
臺灣板橋地方法院民事裁定            97年度家聲字第167 號
聲  請  人  甲○○
上列聲請人與陳淑卿間離婚事件（96年度婚字第935 號），聲請
人聲請法官迴避，本院裁定如下：
    主  文
聲請駁回。
聲請費用由聲請人負擔。
    理  由
一、按民事訴訟法第33條第1 項第2 款所謂足認法官執行職務有
    偏頗之虞之情形，係指法官於訴訟之結果有利害關係或於當
    事人有親交嫌怨等客觀事實，足使人疑其為不公平之審判者
    而言。若法官僅於訴訟程序之指揮或容納當事人調查證據之
    聲請或其他類此情形，不能認為其有聲請迴避之原因。最高
    法院79年度台抗字第275 號著有裁判可參。且此種迴避原因
    ，依同法第34條第2 項、第284 條之規定，應提出能即時調
    查之證據以釋明之。
二、本件聲請人聲請法官余來炎迴避，係以：
  (一)聲請人與陳淑卿間離婚事件（96年度婚字第935 號），由余
    來炎法官審理，尚未結案。因聲請人與陳淑卿間保護令案件
    （96年度家護字第922 號）先前亦由余來炎法官審理，聲請
    人認為余來炎法官於保護令案件作不利益聲請人之裁定而偏
    頗相對人陳淑卿。
  (二)聲請人與陳淑卿間之保護令案件，承審法官余炎來在審理時
    說「我要知道7 月1 日到底誰打誰，是本案的重點」，而承
    審法官明知對造陳淑卿持鏡子偷襲聲請人而傷到聲請人頭部
    ，警員作證說兩造均無受傷，其實聲請人已經受傷，當天聲
    請人兩次被偷襲，警員到聲請人家時亦問對造為什麼這麼狠
    ，聲請人的女兒作證說是媽媽拿畚箕打爸爸致爸爸受傷，聲
    請人女兒也說媽媽手持棍子，可見對造陳淑卿是加害者，但
    是余來炎法官都不追究陳淑卿的犯行。
  (三)對造陳淑卿在離婚起訴狀說7 月2 日凌晨2 點40分聲請人飲
    酒並用畚箕打她，又令三個小孩簽名作證，其實於12點多時
    聲請人已睡著。7 月2 日凌晨2 點40分對造陳淑卿在蘆洲三
    民派出所聲請保護令，指控聲請人用畚箕打她，也令三個小
    孩簽名作證。余來炎法官明知對造陳淑卿說謊卻不追究。
  (四)聲請人於保護令案件中乃家庭暴力之受害者，此有鈞院96年
    度偵字第26897 號相對人之簡易判決處刑書可證，然余來炎
    法官未予詳查，對於陳淑卿的謊話不予追究，逕自對聲請人
    作出不利的保護令，偏頗之情至明。為此聲請承審之余來炎
    法官迴避兩造的離婚等事件之審理等語。
三、查，聲請人聲請法官余來炎迴避之事由，無非係以承審法官
    余來炎於另案96年度家護字第922 號通常保護令中未詳查相
    對人陳淑卿乃實施家庭傷害者，聲請人所提之相關事證未受
    採納，承審法官逕自對聲請人作出不利的保護令，而本件離
    婚案件又由余法官承審，聲請人認為有偏頗之虞云云。
    惟聲請人是否有家庭暴力行為之認定，乃承審法官依自由心
    證與論理法則，本於法律之確信所為之事實認定，縱與聲請
    人之主張迥然有別，亦難據此認為承審法官之執行職務有偏
    頗之虞。
    何況，承審法官就案件之見解適度公開心證，亦為民事訴訟
    程序之現行趨勢，且為學者所極力主張（見邱聯恭教授著：
    程序選擇權論第139 至178 頁），且為疏減訟源所應然且必
    要。是以，余來炎法官前審理兩造的保護令案件並核發保護
    令，法官就兩造的家暴爭執事件的心證已為兩造所知悉，亦
    不妨礙法官繼續審理兩造的離婚案件，聲請人不得就其已知
    悉法官對家暴事件的心證認定即主張法官審理偏頗不公。
四、因聲請人所舉之迴避原因，核與上述所謂足認法官執行職務
    有偏頗之虞之情形不合；且聲請人亦未提出能即時調查之證
    據以釋明法官余來炎於該案訴訟結果有利害關係或對於當事
    人有親交嫌怨等客觀事實。是以，本件聲請法官迴避，為無
    理由，應予駁回。
五、依民事訴訟法第95條、第78條，裁定如主文。
中    華    民    國    97    年    7     月    9     日
                  家事法庭      審判長法  官  林錫凱
                                      法  官  毛崑山
                                      法  官  黃惠瑛
以上正本係照原本作成
如對本裁定抗告須於裁定送達後5日內向本院提出抗告狀，並應
繳納抗告費新台幣1,000 元整。
中    華    民    國    97    年    7    月     9       日
                                      書記官  王苑琦


司法院資訊處製作；財團法人民間司法改革基金會備份。
